臺灣桃園地方法院民事判決　　　　　　　95年度訴字第2039號
原　　　告　丁○○
被　　　告　乙○○
訴訟代理人　丙○○
上列當事人間請求損害賠償事件，經本院刑事庭以95年度壢附民
字第29號刑事附帶民事訴訟裁定移送前來，於民國96年8 月1 日
辯論終結，本院判決如下：
    主      文
被告應給付原告新台幣貳拾參萬參仟貳佰陸拾貳元，及自民國九
十五年九月二十日起至清償日止按週年利率百分之五計算之利息
。
原告其餘之訴駁回。
訴訟費用由被告負擔百分之三十七；餘由原告負擔。
本判決第一項得假執行，但被告如於執行標的物拍定、變賣或物
之交付前以新台幣貳拾參萬參仟貳佰陸拾貳元為原告預供擔保，
或將請求標的物提存後，得免為假執行。
原告其餘假執行之聲請駁回。
    事實及理由
一、原告主張：被告於民國94年10月15日晚間6 時10分許，在桃
    園縣中壢市○○○街35號3 樓之住處內，與原告發生爭執，
    竟基於傷害之犯意，徒手毆打原告，致原告受有左側髕骨骨
    折、胸部挫傷等傷害，案經台灣桃園地方法院檢察署以95年
    度偵續字第90號聲請簡易判決處刑。原告因被告之上開傷害
    行為而支出醫藥費用新台幣（下同）12,388元，購置柺杖1
    根1,500 元。又原告原任職翌祥企業社，於受傷前半年每月
    平均薪資為42,853元，受傷期間自94年10月16日起至95年3
    月2 日止共計138 日無法工作，其後又於95年5 月23日至26
    日住院，同年5 月12日、6 月1 日、6 日、13日前往醫院門
    診，總計損失146 日工資，合計208,551 元。另原告請求被
    告賠償精神慰撫金400,000 元，為此爰依民法第184 條、第
    193 條、第195 條規定，請求被告賠償如聲明第1 項所示之
    金額等語，並聲明：(1)被告應給付原告622,439 元，及自刑
    事附帶民事訴訟起訴狀繕本送達翌日起至清償日止，按週年
    利率5 ％計算之利息。(2)請准供擔保宣告假執行。
二、被告則以：
(一)、兩造當時互相拉扯，經旁人分開後，原告碰撞到旁邊的魚缸
    ，魚缸水濺出導致地板磁磚濕滑，原告起身後因欲向前攻擊
    被告而跌倒，則原告所受之傷害並非被告毆打所致，兩者間
    並無因果關係。
(二)、原告並非任職於翌祥企業社，其實際係在自己家中所開工廠
    從事家庭手工，平常主要之工作內容並無須走動，其腿部受
    傷對其從事之工作並無影響，自無工作損失可言。況依原告
    提出之在職證明所示，原告自95年2 月9 日起即已擔任新職
    。原告至被告家中尋釁而受傷，其自不得請求慰撫金，被告
    至多只是因阻擋原告毆打訴外人蔣巧芸時，造成原告一點小
    瘀青，原告請求之慰撫金金額顯屬過高等語，資為抗辯。並
    聲明：駁回原告之訴；願供擔保請准宣告免為假執行。
三、兩造不爭執部分：
    被告於94年10月15日18時10分許，在桃園縣中壢市○○○街
    35號3 樓之住處內，與其妻甲○○與蔣巧芸、戊○○打麻將
    ，原告前往該處找尋其妻蔣巧芸，原告當場與蔣巧芸發生口
    角後心有不滿，而以腳踢麻將桌，被告見狀起身與原告發生
    爭執，過程中原告跌坐在地，因此受有左側髕骨骨折、胸部
    挫傷之傷害。
四、本院判斷：
(一)、按「當事人主張之事實，經他造於準備書狀內或言詞辯論時
    或在受命法官、受託法官前自認者，無庸舉證。」、「當事
    人對於他造主張之事實，於言詞辯論時不爭執者，視同自認
    。」民事訴訟法第279 條第1 項前段及第280 條第1 項前段
    ，定有明文。本件原告主張被告故意不法侵害其身體，致其
    受有左側髕骨骨折、胸部挫傷傷害之事實，業據其提出與所
    述相符之行政院署立桃園醫院傷害診斷證明書1 紙為證。被
    告雖否認與原告發生拉扯，然證人即原告之妻蔣巧芸於偵查
    及本院95年度壢簡字第1149號刑事案件（以下簡稱系爭刑事
    案件）審理中即證稱：當天伊在打牌，原告來找伊，原告很
    生氣問伊要不要去幫朋友過生日，並直接到房間抱起小孩，
    走到門口時，又與伊發生爭執，原告就抱著小孩衝進來，然
    後踢麻將桌，把麻將桌踢移開原來的位置，伊有看見被告上
    前制止原告，當時伊站在被告的後面，有看見原告與被告有
    強烈的拉扯，因為原告是抱著小孩，伊害怕不敢走過去，小
    孩就從原告手上摔下來，伊就衝過去抱小孩，將小孩抱到旁
    邊，原告與被告就在門邊拉過來拉過去，伊親眼看見他們2
    人拉來拉去也推來推去，接著原告就坐在地上，然後被告就
    離開門邊走到後面等語（見系爭刑事案件95年11月13日筆錄
    ）；證人戊○○於本院審理時亦證稱：案發之時原告問蔣巧
    芸有朋友過生日她要不要去，蔣巧芸說不要去，原告抱小孩
    走出門口，又掉頭問蔣巧芸有無訂蛋糕，蔣巧芸說不用訂蛋
    糕當場買就可以，原告聽了以後生氣走進來，一腳踢到麻將
    桌，靠近蔣巧芸跟伊中間近蔣巧芸處（沒有踢倒），被告站
    起來走到原告前面，兩人發生拉扯，伊未見何人先出手，兩
    造互相拉住對方的手與衣服，伊上前將被告的手拉開，原告
    在拉扯間一直往後退，退到門口與水族箱附近，小孩的頭撞
    到水族箱但沒有跌下來，跌撞間小孩哭了，伊和甲○○（即
    被告之妻）都叫被告不要打了等語（見本院96年8 月1 日筆
    錄），顯見被告與原告發生衝突之過程中確有拉扯。又按互
    毆係雙方互為攻擊之傷害行為，縱令一方先行出手，而還擊
    一方在客觀上苟非單純僅對於現在不法之侵害為必要排除之
    反擊行為，因其本即有傷害之犯意存在，則對其互為攻擊之
    還手反擊行為，自無主張防衛權之餘地（最高法院17年上字
    第686 號判例、84年度台非字第208 號裁判意旨可參）。另
    審諸原告於案發時手上抱有幼子，能夠對於被告實施之攻擊
    行為有限，苟非被告確實對其有攻擊動作，何以會於衝突過
    程中一再後退，甚而使其子撞及水族箱？是被告主張伊僅阻
    擋原告毆打訴外人蔣巧芸造成原告之瘀青云云，並不足採。
    被告對於原告有故意傷害之侵權行為甚明，而本院簡易庭及
    刑事庭均同此認定，有本院95年度壢簡字第1149號刑事簡易
    判決及95年度簡上字第605 號刑事判決在卷可稽，並經本院
    調閱上開刑事卷宗查核屬實，是原告主張伊受有前開傷害係
    因被告之故意傷害行為所致，堪信為實在。
(二)、次按「因故意或過失，不法侵害他人之權利者，負損害賠償
    責任。」、「不法侵害他人之身體或健康者，對被害人因此
    喪失或減少勞動，或增加生活上之需要時，應負賠償責任。
    」、「不法侵害他人之身體、健康、名譽、自由、信用、隱
    私、貞操，或不法侵害他人其他人格法益而情節重大者，被
    害人雖非財產上之損害，亦得請求賠償相當之金額。」民法
    第184 條第1 項前段、第193 條第1 項及第195 條第1 項前
    段分別定有明文。本件被告對於原告所受之損害既應負賠償
    責任，則原告依前開規定訴請被告賠償其所受之損害，即屬
    有據。茲就原告請求賠償之項目及金額審究如下：
(1)、醫療費用及購買醫療器材費用部分：
    原告主張伊因前開傷害已支出醫療費用12,388元及購買柺杖
    之費用1,500 元之事實，業據原告提出行政院衛生署桃園醫
    院醫療費用收據影本13紙及統一發票影本1 紙為證，被告對
    此並不爭執，是原告請求被告賠償12,388元之醫療費用及購
    買柺杖之費用1,500 元，於法有據，應予准許。
(2)、減少勞動能力之損失：
    原告主張伊受傷期間自94年10月16日起至95年3 月2 日止共
    計138 日無法工作，且95年5 月23日至26日因住院；同年5
    月12日、6 月1 日、6 日、13日因前往醫院門診，總計8 日
    未能工作，損失146 日工資合計208,551 元。查原告自94年
    10月16日受有前開傷害後，至95年2 月9 日起始至捷郵有限
    公司工作，平均月薪30,082元之事實，有原告所提捷郵有限
    公司員工職務證明書及各類所得扣繳暨免扣繳憑單各1 紙在
    卷可憑。而本院依職權向行政院衛生署桃園醫院函詢原告因
    本件傷害需時多久始可復原正常工作，該院函覆稱原告傷勢
    復原期間約為4 至6 個月，之後應可正常工作等語，有該院
    96 年1月12日回函1 紙可參。是原告主張伊係因前開傷害致
    於前開期間無工作，尚堪採信，其因本件傷害無法工作之日
    數為116 日，應堪認定。又原告因本件傷害於95年5 月23日
    至26日在行政院衛生署桃園醫院住院手術拔除鋼釘；於95年
    5 月12日、95年6 月1 日、95年6 月6 日、95年6 月13日至
    該院門診之事實，有該院診斷證明書影本1 紙可憑，是原告
    於前開8 日亦因本件傷害而無法工作。又原告於95年5 月至
    9 月之平均薪資為41,729元即〈（36,663＋43,6 94 ＋48,0
    17＋41,117＋39,156）÷5 ＝41,729.4，小數點以下四捨五
    入〉，有原告所提所得證明影本共5 紙可證。故原告因本件
    傷害無法工作之損失應為169,374 元（即30,08230×8＋
    41,729÷30×116 ＝169,374） ，原告主張被告應對其受有
    勞動能力喪失之損害負賠償責任，於前開數額內為有理由，
    逾此數額之請求即於法無據，不應准許。
(3)、精神慰撫金部分：
    原告主張其因前開傷害受有精神上傷害，被告應賠償原告40
    0,000 元之精神慰撫金乙節，亦為被告所否認。經查，原告
    因受有左側髕骨骨折、胸部挫傷等傷害，先後多次至行政院
    衛生署桃園醫院診治，有前開診斷證明書可憑，審諸原告與
    被告本系舊識，僅因一言不合而生本件傷害事件，事發之後
    原告暫時無法工作，精神上必然有相當之痛苦，是原告請求
    被告賠償其精神上之慰撫金，要屬有據。又查原告為五專畢
    業，擔任郵務士之職，名下無不動產；被告為高職畢業，於
    本事件發生時擔任水電工，名下有房、地各1 筆，有本院依
    職權調閱兩造稅務電子閘門財產所得調件明細表附卷可稽，
    本院審酌被告之傷害原告之原因、惡性及兩造之身分、地位
    、經濟能力及原告身體上及精神上所受痛苦之程度等一切情
    狀，認原告請求被告賠償400,000 元之慰撫金，尚屬過高，
    應減至50,000元為適當，原告請求超過50,000元之慰撫金部
    分，要屬無據。
(4)、綜上所述，原告所得請求賠償之金額為233,262 元（12,388
    ＋1,500 ＋169,374 ＋50,000＝233,262）。
(三)、從而，原告依侵權行為法律關係，請求被告給付233,262 元
    ，及自刑事附帶民事訴訟起訴狀繕本送達翌日即95年9 月20
    日起至清償日止，按週年利率5%計算之法定遲延利息，為有
    理由，應予准許；逾此範圍之請求則無理由，應予駁回。
(四)、本件所命被告給付之金額未逾500,000 元，依民事訴訟法第
    389 條第1 項第5 款規定，應依職權宣告假執行，惟被告陳
    明願供擔保請准宣告免為假執行，亦無不合，爰酌定相當之
    擔保金額准許之。至原告敗訴部分，其假執行之聲請已失所
    依附，應予駁回。
(五)、兩造其餘攻擊防禦方法及所提出之各項證據資料，經審酌後
    ，因認與判決之基礎無涉，且不影響判決之最後結果，爰不
    予以一一論述，附此敘明。
(六)、結論：原告之訴為一部有理由，一部無理由，依民事訴訟法
    第79條、第389 條第1 項第5 款及第392 條第2 項，判決如
    主文。
中　　華　　民　　國　　96　　年　　8 　　月　　31　　日
                  民事第一庭    法　官　卓立婷
以上正本係照原本作成。
如對本判決上訴，須於判決送達後20日內向本院提出上訴狀。
中　　華　　民　　國　　96　　年　　9 　　月　　3 　　日
                                書記官　冒佩妤
